臺灣新北地方法院民事裁定  
108年度訴字第1212號
上  訴  人   黃煉棕  
             黃建華  
             黃建隆  
             黃建興  
             黃美惠  
視同上訴人   黃梅    
             黃素珠  
             黃素玉  
             黃顯凱  
被  上訴人   楊阿渠  

上列當事人間拆屋還地等事件，上訴人對於民國111年7月26日本
院108年度訴字第1212號民事判決提起上訴，本院裁定如下：
    主  文
一、被上訴人應於本裁定送達後5日內，繳納第一審裁判費新臺
    幣47萬2,560元。
二、上訴人黃煉棕、黃建華、黃建隆、黃建興、黃美惠應於本裁
    定送達後5日內，繳納第二審裁判費新臺幣58萬6,392元，逾
    期則駁回上訴。
三、上訴人黃建隆應於本裁定送達後5日內，繳納第二審裁判費
    新臺幣7萬7,977元，逾期則駁回上訴。
四、上訴人黃煉棕、黃建華應於本裁定送達後5日內，繳納第二
    審裁判費新臺幣8萬7,333元，逾期則駁回上訴。
    理  由
一、按訴訟標的之價額，由法院核定；核定訴訟標的之價額，以
    起訴時之交易價額為準；無交易價額者，以原告就訴訟標的
    所有之利益為準，民事訴訟法第77條之1第1項、第2項。又
    按提起民事第二審上訴，應依民事訴訟法第77條之16第1項
    規定繳納裁判費，為必須具備之程式。上訴不合程式或有其
    他不合法之情形而可以補正者，原第一審法院應定期間命其
    補正，如不於期間內補正，應以裁定駁回之，同法第442條
    第2項亦有明定。次按按共同繼承之遺產在分割以前，為各
    繼承人公同共有，非經全體繼承人同意，繼承人之一不得任
    意處分。而拆屋為事實上之處分行為，須對於房屋有事實上
    處分權之人，始得為之。而未經辦理所有權第一次登記（保
    存登記）之公同共有房屋，其事實上處分權原則上屬於公同
    共有人全體，非經全體公同共有人之同意，不得命其中部分
    或一人拆除之。故訴請拆除尚未經分割之未辦保存登記之房
    屋，仍應以全體繼承人為被告，其被告當事人方屬適格，不
    得僅以現占有人為被告，足見於請求拆屋還地案件，就未為
    保存登記之房屋具有事實上處分權之全體繼承人間，就該訴
    訟標的必須合一確定。查本件被上訴人起訴主張上訴人及視
    同上訴人基於繼承關係，而為系爭未保存登記房屋之事實上
    處分權人，並請求其等拆屋還地，上訴人黃煉棕、黃建華、
    黃建隆、黃建興、黃美惠（下合稱上訴人，單指其一，逕稱
    其名）雖具理由提起上訴，尚難認基於其個人關係之抗辯事
    由，而上訴人及視同上訴人黃梅、黃素珠、黃素玉、黃顯凱
    （下合稱視同上訴人）均為系爭房屋之事實上處分權人即訴
    外人黃金水之後代，訴訟之訴訟標的對於上訴人及視同上訴
    人必須合一確定，依民事訴訟法第56條第1項第1款規定，上
    訴效力自應及於未提起上訴之黃梅、黃素珠、黃素玉、黃顯
    凱，均應列為視同上訴人，合先敘明。
二、經查，本件訴訟程序進行中，經本院會同新北市板橋地政事
    務所地政人員履勘現場，並經地政人員實地丈量後於108年1
    1月22日繪製土地複丈成果圖（下稱附圖），依附圖觀之，
    本件訴訟標的價額應核定為5,397萬3,212元（計算式：本件
    原告主張占用面積827.81平方公尺×108年度每平方公尺公告
    現值6萬5,200元＝5,397萬3,212元），應徵第一審裁判費48
    萬7,024元，扣除被上訴人即原告楊阿渠起訴已預繳之1萬4,
    464元後，被上訴人尚應補繳47萬2,560元，茲限被上訴人於
    收受本裁定5日內，如數向本院補繳。　　
三、次查，上訴人就本件敗訴部分提起上訴，其上訴之訴訟標的
    價額即上訴利益應以其地上物各別占有土地之價值部分核定
    價額，不併計附帶請求給付相當於租金之不當得利部分：
  ㈠原審主文第一項為判命上訴人及視同上訴人應將坐落新北市○
    ○區○○○段000地號土地（下稱系爭127地號土地）如附圖編號
    D所示41.36平方公尺之鐵皮雨遮，及編號B1所示35.52平方
    公尺、編號B2所示21.24平方公尺、編號B3所示91.31平方公
    尺、編號B4所示22.79平方公尺、編號C1所示445.57平方公
    尺暨坐落新北市○○區○○○段00000地號土地（下稱系爭127-9
    地號土地）如附圖編號C2所示2.56平方公尺之建物拆除，並
    將上開土地騰空返還被上訴人。是本件訴訟標的價額核定關
    於上訴人上訴所得受之利益為4,308萬4,820元（計算式：上
    訴人及視同上訴人占用系爭127地號土地、127-9地號土地面
    積：660.35平方公尺×108年度每平方公尺公告現值6萬5,200
    元＝4,305萬4,820元），應徵第二審裁判費為58萬6,392元。
  ㈡原審主文第二項為判命上訴人黃建隆應將坐落系爭127地號土
    地如附圖編號A1所示78.89平方公尺之空地返還原告。是此
    部分訴訟標的價額核定關於上訴人黃建隆上訴所得受之利益
    為514萬3,628元（計算式：上訴人黃建隆占用系爭127地號
    土地面積：78.89平方公尺×108年度每平方公尺公告現值6萬
    5,200元＝514萬3,628元），應徵第二審裁判費為7萬7,977元
    。
  ㈢原審主文第三項為判命上訴人黃煉棕、黃建華應將坐落系爭1
    27地號土地如附圖編號A2所示88.57平方公尺之空地返還原
    告。是此部分訴訟標的價額核定關於上訴人黃煉棕、黃建華
    上訴所得受之利益為577萬4,764元（計算式：上訴人黃煉棕
    、黃建華占用系爭127地號土地面積：88.57平方公尺×108年
    度每平方公尺公告現值6萬5,200元＝577萬4,764元），應徵
    第二審裁判費為8萬7,333元。
  ㈣綜上，本件訴訟標的價額即上訴人之上訴利益核定計算後，
    應徵第二審裁判費如主文所示，均未據上訴人繳納，茲依民
    事訴訟法第442條第2項規定，限該上訴人於收受本裁定後5
    日內如數向本院繳納，逾期即駁回其上訴，特此裁定。
四、爰裁定如主文
中　　華　　民　　國　　111 　年　　9 　　月　　22　　日
                   民事第七庭   審判長法  官  陳映如
                                      法  官  李昭融
                                      法  官  趙悅伶
以上正本係照原本作成。
本裁定關於訴訟標的價額核定之部分如有不服，得於裁定送達後
10日內向本院提出抗告狀，並應繳納抗告費新臺幣1,000元；命
補裁判費之部分，不得抗告。
中　　華　　民　　國　　111 　年　　9 　　月　　23　　日
                                      書記官　尤秋菊